【裁判字號】    88,簡上,93
【裁判日期】    890104
【裁判案由】    給付票款等
【裁判全文】
臺灣桃園地方法院民事判決  八十八年度簡上字第九十三號
    上  訴  人  呂鳳麟即兆麟實業社
    被  上訴人  太達針織股份有限公司
    法定代理人  甲○○
右當事人間請求給付貨款事件，上訴人對於中華民國八十八年二月二十六日本院中壢
簡易庭八十七年度壢簡字第九一三號第一審判決提起上訴，本院判決如左：
    主  文
原判決除確定部分外，關於命上訴人給付超過新台幣伍萬陸仟貳佰陸拾壹元部分，及
該部分假執行之宣告，暨除確定部分外訴訟費用之裁判均廢棄。
右開廢棄部分，被上訴人在第一審簡易之訴及其假執行之聲請均駁回。
其餘上訴駁回。
第一、二審訴訟費用由上訴人負擔三分之一，餘由被上訴人負擔。
    事  實
甲、上訴人方面：
  一、聲明：
    (一)原判決超過新台幣（下同）十五萬五千元部分廢棄。
    (二)右開廢棄部分，被上訴人在第一審之訴及假執行之聲請均駁回。
  二、陳述：除與原審判決書所載者相同茲予引用外，補稱：
    (一)兩造為多年生意往來朋友，被上訴人向上訴人承攬加工之金額幾達系爭金額十
      數倍，然八十六年七月間，上訴人因故遭受國外數千萬倒帳，上訴人正力圖振
      作之際，被上訴人前來請款，謂積欠之帳款給付十五萬五千元即可，上訴人遂
      開具支票付清。支票到期後，因上手之貿易公司未能支付款項而遭退票，於是
      被上訴人又來追討，上訴人無奈乃向銀行借紙支票，簽發與被上訴人，於發票
      日屆至前一週，上訴人因追討上手貿易公司貨款無著，故拜託被上訴人抽票，
      並打算先付部分現金，其餘分期給付，被上訴人藉故推託，以致退票。
    (二)被上訴人三番五次至上訴人私宅索債時，均一再提示要上訴人支付票款十五萬
      五千元之款項，並未提及其他，足見被上訴人早已認定此一帳目。
    (三)被上訴人一再稱上訴人所付票款係為給付紗款，然上訴人深感疑惑，其金額為
      何是十五萬五千五百元，而非十六萬二千元？被上訴人於八十八年十月四日庭
      訊時稱支付之支票係以郵寄方式予被上訴人之預付紗款，上訴人當庭指正實係
      被上訴人親臨上訴人公司雙方言明以「結清」所有款項而當場支付支票。
  三、證據：援用原審之立證方法。並補支票影本一紙為證，及聲請訊問證人即上訴
      人之妻黃翠瑩。
乙、被上訴人方面：
  一、聲明：駁回上訴。
  二、陳述：除與原審判決書所載者相同茲予引用外，補稱：
    (一)由被上訴人所提出之請款確認單中可明顯得知上訴人並無於每次月結時完全結
      清。上訴人第一次付款就未完全付清，僅拿上訴人之妻所開立之支票面額為十
      五萬五千元，票載日期為八十八年十一月二十四日，豈料屆期竟因早已拒絕往
      來而退票。被上訴人乃要求上訴人全部付現，豈料上訴人又以期票換回上述之
      支票並向被上訴人稱：「我在南部投資保齡球館，等分紅時再付款給你。」被
      上訴人以兩造自八十二年起即生意往來，迄今已有多時乃不疑有他，詎料屆期
      竟未獲兌現，而剩餘之款亦遲遲未付。上訴人竟主張全部工繳及調紗款以十五
      萬五千元結清，不合交易常情且損害被上訴人之利益。
  三、證據：援用原審之立證方法。並補提流水帳單影本十五張、單據、支票及退票
      理由單、統一發票（以上均為影本）各一件為證，並聲請訊問證人何坤誠。
    理    由
一、本件被上訴人於原審起訴主張，自八十二年間起與上訴人生意往來，上訴人於八
    十六年七月二十六日向被上訴人借紗，並委託被上訴人將所借之紗織成布匹，嗣
    稱無法購得向被上訴人所借同款之紗，便改以向被上訴人購買，合計價款十五萬
    六千八百元，並由上訴人先行簽發，發票日為八十七年五月三十一日、面額十五
    萬五千元之支票一紙交付，詎屆期提示竟不獲付款，另上訴人尚積欠被上訴人八
    十六年三月份發票稅金九千二百七十一元、同年七月份工繳八萬三千四百零三元
    （九元乘以九二六七公斤）、調布Ｔ／Ｃ３０三萬四千零五十六元（六十元乘以
    五六七點六公斤）、Ｔ／Ｃ２０二萬零四百零五元（七十元乘以二九一點五公斤
    ）、八月份工繳二萬零十一元（九元乘以二一五六點八公斤）（含八月二日運費
    六百元），共計十六萬七千一百四十六元，連同前開紗款合計三十二萬三千九百
    四十六元，為此依買賣法律關係，請求被上訴人給付扣除十五萬五千元票款之其
    餘貨款項十六萬八千九百四十六元，以及自起訴狀繕本送達翌日起至清償日止，均
    按年息百分之五計算之利息等情。
二、上訴人則以，兩造為多年生意往來朋友，被上訴人向上訴人承攬加工之金額幾達
    系爭金額十數倍，然八十六年七月間，上訴人因故遭受國外數千萬倒帳，上訴人
    正力圖振作之際，被上訴人前來請款，謂積欠之帳款給付十五萬五千元即可，並
    未提及其他，足見被上訴人早已認定此一帳目，上訴人除十五萬五千元外，並未
    再積欠被上訴人其他貨款等語，資為抗辯（其雖對原判決命其給付十五萬五千元
    及其利息部分並未聲明上訴）。
三、按請求履行債務之訴，除被告（即上訴人）自認原告（即被上訴人）所主張債權
    發生原因之事實外，應先由原告就其主張此項事實，負舉證之責任，必須證明其
    為真實後，被告於其抗辯事實，始應負證明之責任，此為舉證責任分擔之原則，
    最高法院四十三年台上字第三七七號著有判例可資參照。本件被上訴人主張上訴
    人於八十六年七月二十六日向被上訴人借紗，並委託被上訴人將所借之紗織成布
    匹，嗣稱無法購得向被上訴人所借同款之紗，便改以向被上訴人購買，計十五萬
    六千八百元之事實，已據被上訴人提出支票及退票理由單影本各一紙為證，上訴
    人對此並不爭執（見本院八十八年十二月二十日言詞辯論筆錄），堪信為真實。
    又被上訴人計幫上訴人調紗一千二百二十五件，以每件一萬二千八百元計，共計
    十五萬六千八百元，此有被上訴人提出之請款單影本一紙在卷可稽，上訴人於本
    院審理時亦自承：「調紗的事是有，．．．，我與被上訴人以十五萬五千元結清
    ，．．．」等語（見本院八十八年十一月十五日準備程序筆錄），足見上訴人確
    曾委託被上訴人調紗並向被上訴人購買上開紗布，雖上訴人抗辯稱已以十五萬五
    千元結清云云，惟為被上訴人否認，而上訴人就此結清之事實，並未能舉證以實
    其說，堪信上訴人積欠被上訴人買紗款十五萬六千八百元，扣除原審已命上訴人
    給付之票款十五萬五千元部分，尚欠一千八百元未付，被上訴人本於買賣關係請
    求上訴人給付該一千八百元並加計法定遲延利息，自屬有據。
四、另被上訴人主張上訴人分別於八十六年三月份委請被上訴人代工，積欠發票稅金
    九千二百七十一元、同年七月份工繳八萬三千四百零三元（九元乘以九二六七公
    斤）、調布Ｔ／Ｃ３０三萬四千零五十六元（六十元乘以五六七點六公斤）、Ｔ
    ／Ｃ２０二萬零四百零五元（七十元乘以二九一點五公斤）、八月份工繳二萬零
    十一元（九元乘以二一五六點八公斤）（含八月二日運費六百元），共計十六萬
    七千一百四十六元，其中積欠被上訴人八十六年三月份發票稅金九千二百七十一
    元、同年七月份工繳八萬三千四百零三元（九元乘以九二六七公斤）、八月份工
    繳二萬零十一元（九元乘以二一五六點八公斤）（含八月二日運費六百元）部分
    ，計十一萬二千六百八十五元，依被上訴人於原審及本院提出之單據、八十六年
    三月三十日統一發票，項目及品名載明「工繳」、「織工」等，且具備上訴人於
    本院審理時陳稱：「．．．，而超過十五萬五千元的部分是代工的錢，．．．」
    等語（見本院八十八年十二月二十日言詞辯論筆錄），是兩造間關於代工部分為
    承攬之法律關係，非買賣關係。是被上訴人於原審起訴依買賣關係訴請上訴人給
    付十一萬二千六百八十五元之貨款及其法定利息，為無理由，礙難准許。至其餘
    被上訴人主張上訴人向其購買布匹，數量共計八百五十九點一公斤，應給付貨款
    五萬四千四百六十一元，業據被上訴人提出上訴人製造加工通知單（見原審卷第
    六頁）、流水帳（見原審卷第七頁）等影本各一件為證，並為兩造所不爭執（見
    本院八十八年十二月二十日言詞辯論筆錄），堪信被上訴人所指此部份之事實為
    真正。被上訴人本於買賣關係請求上訴人給付上開五萬四千四百六十一元並加計
    法定遲延利息，自屬有據。
五、上訴人復抗辯已與被上訴人達成協議，全部貨款以十五萬五千元結清，並提出其
    上記載「結清」之支票影本二紙，及舉證人即上訴人之妻黃翠瑩為證，惟此為被
    上訴人所否認，經查，該等支票上之「結清」二字，或為上訴人自行記載，或為
    上訴人店內會計記載，已據上訴人於本院審理時自承在卷（見本院八十八年十二
    月二十日言詞辯論筆錄），均與被上訴人無涉，而證人黃翠瑩於本院審理時到庭
    證稱：「當時我不在場，我事後有聽呂鳳麟說太達有來向他請款，但他說帳結清
    了」等語（見本院八十八年十一月二十四日準備程序筆錄），係從上訴人處傳聞
    而來，無從證明被上訴人同意以十五萬五千元結清所有欠款，此外復未能舉證以
    實其說，是上訴人前開所辯，尚屬無據。
六、綜上所述，被上訴人得依據買賣關係請求上訴人給付貨款五萬六千二百六十一元
    （其中十五萬五千元票款及利息部分上訴人未上訴，已確定），及自起訴狀繕本
    送達之翌日起即八十七年十二月二日起至清償日止，按週年利率百分之五計算之
    法定遲延利息於法有據，應予准許，逾此範圍則無理由，不應准許。原審就此部
    分，判命上訴人如數給付，並依被上訴人之聲請，准為以供擔保為條件之假執行
    宣告，洵屬正當。上訴意旨指摘原判決此部分不當，聲明廢棄改判，為無理由，
    應駁回其上訴。至被上訴人超過之請求，於法無據，不應准許，原判決仍判命上
    訴人給付並為假執行之宣告，尚有未洽，上訴意旨指摘原判決此部分為不當，求
    予廢棄改判，為有理由，應由本院將原判決此部分予以廢棄，改判駁回被上訴人
    此部分之訴及假執行之聲請，以昭適法。
七、本件事實已臻明確，兩造其餘攻擊防禦方法，對於本院前揭認定不生影響，無庸
    一一論述。
據上論結，本件上訴為一部有理由，一部無理由，依民事訴訟法第四百三十六條之一
第三項、第四百五十條、第四百四十九條第一項、第七十九條但書，判決如主文。
中      華      民      國    八十九    年        一    月        四    日
                            臺灣桃園地方法院民事第一庭
~B審判長法官  陳添喜
~B法      官  陳世宗
~B法      官  徐培元
右為正本係照原本作成
中      華      民      國    八十九    年     一       月          五    日
~B法院書記官  劉祥麟


司法院資訊處製作；財團法人民間司法改革基金會備份。
